【裁判字號】    98,易,136
【裁判日期】    980616
【裁判案由】    妨害公務
【裁判全文】
臺灣花蓮地方法院刑事判決               98年度易字第136號
公  訴  人  臺灣花蓮地方法院檢察署檢察官
被      告  甲○○
                    （另案於臺灣花蓮監獄執行中）
上列被告因妨害公務案件，經檢察官提起公訴（98年度偵緝字第
135 號），被告於準備程序進行中就被訴事實為有罪之陳述，經
告知簡式審判程序之旨，並聽取當事人之意見後，本院裁定由受
命法官獨任進行簡式審判程序，並判決如下：
    主  文
甲○○損壞公務員職務上掌管之物品，累犯，處有期徒刑陸月，
如易科罰金，以新臺幣壹仟元折算壹日。
    事  實
一、甲○○曾因違反毒品危害防制條例案件，施用第二級毒品部
    分共3罪，經本院以96年度易字第141號各處有期徒刑 3月，
    應執行有期徒刑8月確定，嗣經本院以96年度聲減字第856號
    裁定各減為有期徒刑1月又15日，如易科罰金，以新臺幣1,0
    00元折算1日，應執行有期徒刑4月，如易科罰金，以新臺幣
    1,000元折算1日，於民國96年 12月3日准予易科罰金執行完
    畢。
二、甲○○猶不知警惕，於97年11月13日21時許，駕駛陳建成所
    有車牌號碼AV- 5287號自用小客車搭載陳建成，沿花蓮縣花
    蓮市○○街往進豐街方向行駛，並將車停放在明智街上，欲
    向人收錢，適花蓮縣警察局花蓮分局豐川派出所警員蘇志青
    、邱建宏分別騎乘職務上所掌管之車牌號碼LX3-030號及PQC
    -849號警用機車，在前開路段執行交通大執法巡邏勤務，見
    前開車輛形跡可疑，欲向前盤查，詎甲○○因服用酒類，亦
    未攜帶駕駛執照，恐為警舉發違規，為避免攔檢，竟駕駛前
    開車輛逃逸，並沿進豐街、國聯五路、國聯二路、中山路疾
    駛，蘇志青、邱建宏見狀分乘警用機車在後追緝，迨甲○○
    行經中山路地下道，適中山路、富國路口燈號為紅燈，並有
    其他車輛阻擋繼續前行而停於中山路 550號前時，蘇志青、
    邱建宏隨即刻意分別將所騎乘之警用機車停放在前開自用小
    客車左前方及後方，以阻斷甲○○去路，並欲下車稽查，甲
    ○○見狀，明知蘇志青及邱建宏均係依法執行職務之公務員
    ，警用機車則係其等掌管之物品，竟基於妨害公務及損壞公
    務員職務上掌管之物品之犯意，於警員蘇志青、邱建宏依法
    執行職務之際，未依規定受檢，反駕車往前衝撞蘇志青及其
    所騎乘車牌號碼之 LX3-030號警用機車，蘇志青見狀跳車閃
    避，始未受傷，惟前開警用機車遭該自用小客車撞擊後，致
    車頭塑膠板破裂損壞而喪失效用，甲○○接續倒車往後衝撞
    邱建宏及其所騎乘之車牌號碼 PQC-849號警用機車，致邱建
    宏人車倒地，該警用機車車頭塑膠板破裂損壞而喪失效用，
    邱建宏則幸未受傷。甲○○旋即駕車逃離現場，經警對空鳴
    槍1發示警，並朝該自用小客車左後輪射擊2發子彈，甲○○
    仍加速回轉中山路往花蓮市區方向逃逸，迄行駛至花蓮縣吉
    安鄉慈雲山火葬場內，甲○○始棄車往山區逃匿。嗣於同日
    23時許，為警在上址查獲陳建成及前開自用小客車，而循線
    查獲上情。
三、案經花蓮縣警察局花蓮分局（起訴書誤載為新城分局）報告
    臺灣花蓮地方法院檢察署檢察官偵查起訴。
    理  由
一、上揭事實，業據被告甲○○於本院審理中坦承不諱，核與證
    人陳建宏於警詢及檢察官偵訊中證述情節相符，此外並有警
    員蘇志青、邱建宏出具之報告、花蓮縣警察局舉發違反道路
    交通管理事件通知單影本各乙紙、車損照片18幀（起訴書誤
    載為20幀）在卷可稽，足徵被告自白與事實相符。本件事證
    明確，被告犯行洵堪認定，應依法論科。
二、按刑法第 135條之妨害公務罪，須以行為人對於公務員施以
    強暴、脅迫，始足構成；所稱「強暴」，係指一切有形之物
    理力之行使而言，不問其係對人或對物為之，均包括在內，
    申言之，行為人之強暴行為，並不限於對公務員身體直接實
    施暴力，凡以公務員為目標，而對物或他人實施暴力因而產
    生積極妨害公務員執行職務者均屬之（最高法院82年度臺上
    字第608號、84年度臺非字第333號判決意旨可資參照）。次
    按刑法第 138條之毀損公務員職務上掌管之物品罪，祇要對
    於公務員職務上所掌管之物品，有毀棄、損壞、隱匿或致令
    不堪用之任一行為，罪即成立。又組成車輛之任一零件與配
    備，均具有其特定之功能性，如遭破壞，使各該零件之外形
    改變，功能及作用喪失，即足成立損壞物品之罪，不以使車
    輛喪失全部效用為必要（最高法院92年度台上字第3388號、
    88年度台上字第3742號判決意旨亦可資參照）。經查：花蓮
    縣警察局花蓮分局豐川派出所警員蘇志青、邱建宏於97年11
    月13日20時至22時許，係執行交通大執法巡邏勤務，而於值
    勤時間內之21時許，發現被告所駕車輛可疑，欲上前盤查，
    惟被告因服用酒類及未攜帶駕駛執照，為避免遭警員舉發違
    規而駕車逃逸，前開警員隨即在後追緝，迄被告因停等紅燈
    而停在中山路 550號前時，警員刻意將警用機車停放在被告
    駕駛車輛之前後阻擋其去路，而欲下車稽查，上開員警顯為
    依法執行職務之公務員。而被告所破壞之上開警用車輛，係
    花蓮縣警察局配發給警員供執行勤務使用，且車頭及車側亦
    有「花蓮縣警察局巡邏車」字樣，有該警用車輛照片可按，
    自屬公務員職務上所掌管之物品。被告未依規定受檢，反駕
    車前後衝撞依法執行勤務之警員及其等職務上所掌管之警用
    機車，對警員施以強暴，並致 2部警用機車之車頭塑膠板破
    裂而喪失效用，亦有車損照片可憑，自已達於損壞之程度。
    核被告所為，係犯刑法第 135條第1項妨害公務罪、第138條
    之損壞公務員職務上所掌管之物品罪。其雖對於警員蘇志青
    、邱建宏2人依法執行職務時，當場施強暴，並損壞2輛警用
    機車，然均屬侵害單一之國家法益，皆為單純一罪；其以一
    行為同時觸犯前開妨害公務及損壞公務上掌管物品罪，為想
    像競合犯，應依刑法第55條之規定，從一重之損壞公務員職
    務上所掌管之物品罪處斷。又被告有如事實欄一所載之前案
    紀錄，甫於 96年12月3日准予易科罰金執行完畢，有臺灣高
    等法院被告前案紀錄表 1份附卷可憑，其於有期徒刑執行完
    畢 5年內，故意再犯本件有期徒刑以上之罪，為累犯，應依
    刑法第47條第 1項之規定加重其刑。至起訴書所犯法條欄雖
    未敘及被告同涉犯刑法第 138條損壞公務上掌管物品罪嫌，
    然於犯罪事實欄已載明被告係於依法執行勤務之警員為取締
    行為時，以故意駕車衝撞警用機車之方式損壞公務員職務上
    所掌管之物品之事實，並經公訴檢察官當庭補充被告涉犯刑
    法第 138條罪嫌，亦經本院告知，而就此部分之事實加以調
    查，復以提示卷內相關證據資料並告以要旨之方式，予被告
    以辯論之機會，而使被告得以行使其防禦權，且此部分與已
    起訴之妨害公務罪部分，具想像競合犯之裁判上一罪關係，
    業如前述，本院自應併予審究（最高法院 64年臺非字第142
    號判例、91年度臺非字第70號判決要旨參照），併此敘明。
    爰審酌被告於警員執行交通勤務之際，因服用酒類及未攜帶
    駕駛執照，為逃避取締及遂行逃離現場，竟駕車衝撞阻擋在
    其前後騎乘警用機車之警員，而對警員施以強暴，並損壞其
    等職務上掌管之警用機車，藐視公權力執行，所生危害非輕
    ，兼衡其犯罪動機、目的、手段、所受之刺激，及犯後尚坦
    承犯行之態度等一切情狀，量處如主文所示之刑，並諭知易
    科罰金之折算標準，以資懲儆。
據上論斷，應依刑事訴訟法第 273條之1第1項、第299條第1項前
段，刑法第135條第1項、第138條、第55條、第47條第1項、第41
條第1項前段，刑法施行法第 1條之1第1項、第2項前段，判決如
主文。
本案經檢察官羅美秀到庭執行職務。
中    華    民    國    98    年    6     月    16    日
                  刑事第四庭    法  官  張宏節
以上正本證明與原本無異。
如不服本判決應於收受送達後10日內向本院提出上訴書狀，並應
敘述具體理由。其未敘述上訴理由者，應於上訴期間屆滿後20日
內向本院補提理由書 (均須按他造當事人之人數附繕本) 「切勿
逕送上級法院」。
中    華    民    國    98    年    6     月    16    日
                                書記官
附錄本案論罪科刑法條全文：
中華民國刑法第135條
對於公務員依法執行職務時，施強暴脅迫者，處3 年以下有期徒
刑、拘役或3 百元以下罰金。
意圖使公務員執行一定之職務或妨害其依法執行一定之職務或使
公務員辭職，而施強暴脅迫者，亦同。
犯前二項之罪，因而致公務員於死者，處無期徒刑或7 年以上有
期徒刑；致重傷者，處3 年以上、10年以下有期徒刑。
中華民國刑法第138條
毀棄、損壞或隱匿公務員職務上掌管或委託第三人掌管之文書、
圖畫、物品，或致令不堪用者，處5 年以下有期徒刑。


司法院資訊處製作；財團法人民間司法改革基金會備份。
